【裁判字號】    90,上易,1076
【裁判日期】    900808
【裁判案由】    恐嚇等
【裁判全文】
臺灣高等法院臺南分院刑事判決            九十年度上易字第一七六號      Ｇ
      上  訴  人
      即  被  告  乙  ○  ○
右上訴人因恐嚇等案件，不服臺灣雲林地方法院九十年度易字第二八三號中華民國九
十年五月三十一日第一審判決（起訴案號：臺灣雲林地方法院檢察署九十年度偵字第
八六四號、第一二七八號），提起上訴，本院判決如左：
      主      文
上訴駁回。
      事      實
一、乙○○因積欠債務，致其所有之坐落雲林縣斗南鎮○○段五一地號土地，及其上
    門牌號碼雲林縣斗南鎮○○路三一之六號房屋，連同附著於上開房屋後之加強磚
    造廚房二八˙三八平方公尺，經臺灣雲林地方法院以八十八年度執字第一五八四
    號執行查封拍賣，由甲○○以其子陳洋得之名義得標買受，該院於民國（下同）
    八十九年一月二十日，發給買受人權利移轉證明書，並發函斗南地政事務所塗銷
    上開不動產上之查封等登記，准買受人辦理所有權移轉登記，另於八十九年一月
    二十四日發執行命令請債務人乙○○自行點交上開房地與買受人，乙○○不予理
    會，八十九年四月六日，執行處法官到場執行點交，乙○○不在場，八十九年五
    月二十三日，執行處法官再度前往執行點交，乙○○請求延期一個月執行，願意
    自行搬遷，否則留在屋內之物品由買受人當廢棄物處理。詎乙○○以上開增建廚
    房土地、房屋為其母親所有為由，敷衍執行處法官與買受人，拒不交還該廚房建
    物給甲○○。因上開門牌號碼新庄路三一之六號房屋主體與其增建物間留有一牆
    ，中間有一中空櫥子，供廚房與主體建物間交通，乙○○於上開點交程序後仍然
    將屋內原有物品置於該廚房內而使用之，甲○○為避免乙○○及其家人自該廚房
    經過上開中空廚子進入主體建物內，並為在廚子內擺設東西，即於八十九年十二
    月十九日，僱工以木心板裝釘於該櫥子靠近廚房部分，而將整個櫥子中空部分掩
    蓋住。乙○○明知上開廚房增建已歸甲○○所有，竟心有不甘，基於毀損之概括
    犯意，於八十九年十二月二十日，以不詳手法，將上開甲○○所有之木心板一片
    撬掉卸下，損壞該片木心板，次日即二十一日，甲○○再僱工釘補上木心板一塊
    ，乙○○又於該日晚上，以鐵鎚及螺絲起子，將上開木板一片再度撬開損壞，另
    一片木心板底部亦遭乙○○鑿壞，均致令不堪使用，均生損害於甲○○。乙○○
    基於上開不滿，另基於恐嚇之概括犯意，於同年月二十六日凌晨一時許，在甲○
    ○之上開住處前騷擾謾罵，並對甲○○恐嚇稱：若不下來要放火燒房子等語，同
    年月二十八日晚上十一點多，乙○○夥同不詳姓名之成年人七、八位，又在甲○
    ○住處前叫囂，乙○○又向甲○○恐嚇稱：要將房屋後面那塊牆壁打掉等語，夥
    眾中一名不詳姓名成年人，本於與乙○○犯意之聯絡，繼向甲○○恐嚇稱：要用
    挖土機來挖掉等語，於離去之際，乙○○再度恐嚇稱：明天要來將牆壁打掉等語
    ，並將門口機車當場推倒在地（未達毀損之程度），均使甲○○心生畏懼，而致
    生危害於其安全。
二、案經甲○○告訴雲林縣警察局斗南分局報告臺灣雲林地方法院檢察署檢察官偵查
    起訴。
      理      由
一、訊據上訴人即被告乙○○對於上開損壞木心板之行為固坦承不諱，惟矢口否認有
    何犯行，辯稱：上開增建廚房之土地是我母親所有，不准告訴人甲○○隔木心板
    ，我很少回家，不知道法院執行處通知，並未恐嚇告訴人，只是講話比較大聲一
    點云云。
二、然查：右揭犯罪事實業據告訴人於警訊、偵查及原審審理中指訴甚詳，核與證人
    張茂盛即現場目擊者於警訊及原審審理中證述之情節相符，並有現場照片數幀在
    卷可參。而被告原有之上開房地經臺灣雲林地方法院執行查封拍賣點交之過程，
    業經原審調取該院八十八年度執字第一五八四號卷宗核閱屬實，自執行處法官請
    地政人員測量上開建物實際現狀後，有關強制執行標的物之文件，即均標明執行
    標的包含上開增建廚房，此觀附於警訊卷之原審法院八十九年一月二十日函文、
    不動產權利移轉證明書、八十九年一月二十四日執行命令等書證甚明。且從核定
    拍賣條件以來之執行程序，該院均檢附上開拍賣標的物之附表通知債務人即被告
    ，被告皆未有何異議，甚至法院執行處通知被告於八十九年四月六日執行點交，
    被告亦到場表明願自行搬遷，請求延期執行，若屆期未搬，留在屋內之動產由買
    受人當廢棄物處理等情，亦據法官核閱上開執行卷宗無誤，足認被告早知道上開
    廚房增建已遭拍賣歸告訴人所有無訛。且被告事後若對該廚房之土地所有權有爭
    議，自應循法律途徑解決，其竟捨此不為，猶仍藉詞房屋土地為其母親所有，破
    壞告訴人所有之物，顯有毀損犯意至明。至於證人張茂盛與被告並不認識，為被
    告所自承，徵諸證人張茂盛明確詳盡之證述，當無誣陷被告之理。另告訴人為防
    被告或其家人從上開廚房與建物主體間之鋁門出入，自己用鐵條將該門釘死，為
    證人張茂盛證稱為真，並有照片一幀可證，則若非被告真有藉該廚房騷擾告訴人
    住家安寧之情，何人願意封死自己住家後門致於緊急狀況發生時無法逃生，此亦
    足見被告不願告訴人居住使用上開增建物之心態已明。又被告自始即不願交出該
    廚房增建部分，致告訴人於九十年四月四日再次聲請原審法院執行處點交，該院
    執行處法官於九十年五月二十三日再度前往上址進行點交程序等事實，均有聲請
    書狀、法院執行處通知、執行筆錄等附於上開卷宗可徵，則被告事後前去恐嚇告
    訴人之動機，就上情觀之，即有合理之說明。另參諸上開木心板被破壞之情形，
    被告辯稱其用手弄掉木心板云云，顯不足採。再者，被告以破壞告訴人住處牆壁
    恐嚇告訴人，當然致生危害於告訴人住的安全，應無疑義。本件事證明確，被告
    犯行堪以認定，其所辯否認上開犯行，顯均係卸責之詞，不足為信，自應依法論
    科。
三、核被告所為，係犯刑法第三百五十四條之毀損罪、第三百零五條之恐嚇罪。公訴
    意旨對被告於八十九年十二月二十六日凌晨恐嚇告訴人之犯行未為起訴，惟此與
    起訴事實有裁判上一罪之關係，為起訴效力所及，本院自應一併予以審究。被告
    所犯上開二罪，均係時間緊接，分別觸犯犯罪構成要件相同之罪名，顯均係基於
    概括犯意而為，應依連續犯規定分別論以一罪，並均加重其刑。被告於八十九年
    十二月二十八日之恐嚇犯行，與出言恐嚇要以挖土機挖掉之不詳姓名成年人間，
    有犯意聯絡，行為分擔，為共同正犯。被告所犯上開二罪間，犯意個別，罪名互
    殊，應予分論併罰。
四、原審適用刑法第二十八條、第五十六條、第三百零五條、第三百五十四條、第五
    十一條第六款、第四十一條第一項前段、罰金罰鍰提高標準條例第一條前段、第
    二條，並審酌被告犯後矢口否認犯行，飾詞狡辯，雖承認有損壞告訴人之木心板
    ，然亦未取得告訴人之諒解，並無悔意，又在半夜凌晨擾人清靜，在告訴人住處
    週遭叫囂辱罵並恐嚇，行徑囂張，告訴人僅因向法院購買房子，就落得如此不安
    寧之結果，點交程序執行三次，告訴人猶不能盡獲居住安寧的保障，法院若對告
    訴人之委屈不能盡保護義務，試問強制執行職務如何推動，其推動有何意義，惟
    念及被告損壞之木心板一片價值約新台幣五百元，為告訴人陳稱在卷，並被告恐
    嚇之內容、情節尚非嚴重，於原審言詞辯論終結前，被告尚知收斂，未再去騷擾
    告訴人等一切情狀，分別就毀損罪部分量處拘役貳拾伍日，恐嚇安全部分量處拘
    役伍拾玖日，定其應執行刑拘役捌拾日，並諭知易科罰金之折算標準。認事用法
    ，核無違誤，量刑尚屬輕微，被告上訴否認犯罪，並指摘原判決量刑過重，均非
    有理由，應予駁回。
五、另公訴意旨略以：被告於八十九年十二月二十日二十三時許，在告訴人上開住處
    向告訴人恐嚇稱要放火燒告訴人房子等語，因而認被告就此部分亦涉犯恐嚇罪嫌
    。惟告訴人於原審庭訊中已澄清：被告於上開時地並未恐嚇，只有大小聲，是在
    同年月二十六日凌晨說要放火燒房子等情明確，核與證人張茂盛所證相符，是被
    告此部份犯行尚屬不能證明。惟此部份犯罪與前開犯罪事實有裁判上一罪之關係
    ，爰不另為無罪之諭知，併此敘明。
據上論結，應依刑事訴訟法第三百六十八條，判決如主文。
本案經檢察官許仲瑩到庭執行職務。
中    華    民    國      九十      年      八      月          八      日
                                  臺灣高等法院臺南分院刑事第四庭
                                      審判長法官  陳    義    仲
                                            法官  蔡    崇  義
                                            法官  徐    財    福
右正本證明與原本無異。
不得上訴。
                                      法院書記官  王    全    龍
中    華    民    國      九十      年      八      月         九       日
附錄：本判決論罪科
刑法第三百零五條：
以加害生命、身體、自由、名譽、財產之事，恐嚇他人致生危害於安全者，處二年以
下有期徒刑、拘役或三百元以下罰金。
刑法第三百五十四條：
毀棄、損壞前二條以外之他人之物，或致令不堪用，足以生損害於公眾或他人者，處
二年以下有期徒刑、拘役或五百元以下罰金。


司法院資訊處製作；財團法人民間司法改革基金會備份。
